【裁判字號】    89,交易,607
【裁判日期】    891128
【裁判案由】    公共危險
【裁判全文】
臺灣臺南地方法院刑事判決                        八十九年度交易字第六七號
    公  訴  人  臺灣臺南地方法院檢察署檢察官
    被      告  甲○○
右列被告因公共危險案件，經檢察官提起公訴（八十九年度偵字第八一二四號），本
院判決如左：
    主  文
甲○○無罪。
    理  由
一、公訴意旨略以：被告甲○○於民國八十九年七月七日下午六時許，飲酒後已不能
    安全駕駛動力交通工具，竟仍駕駛車號ＵＰ─五二五七號自用小客車，沿台南縣
    關廟鄉○○村○○路，往松腳林方向行駛，途經該路與東安街交岔路口，欲左轉
    （起訴書誤載為右轉）至東安街時，因未減速慢行，且疏於注意車前狀況，及未
    讓直行車先行等規定，復因不勝酒力，以致未留意前方及交岔路口車輛動態，即
    貿然左轉，迨見被害人乙○○所駕駛之車號六七八─六四一０號重型機車時，業
    已避煞不及，而撞及被害人所騎乘之機車，致被害人受有全身多處擦挫傷等傷害
    （傷害部份業經檢察官另為不起訴處分），嗣經警循線前往處理，並測得被告吐
    氣之酒精濃度為每公升一．０五毫克（MG/L），因認被告涉有刑法第一百八十五
    條之三之公共危險罪嫌。
二、按犯罪事實應依證據認定之，無證據不得推定其犯罪事實；又不能證明被告犯罪
    者，應諭知無罪之判決，刑事訴訟法第一百五十四條、第三百零一條第一項分別
    定有明文。而認定不利於被告之事實，須依積極證據，苟積極證據不足為不利於
    被告事實之認定時，即應為有利於被告之認定，更不必有何有利之證據；另事實
    之認定，應憑證據，如未能發現相當證據，或證據不足以證明，自不能以推測或
    擬制之方法，為裁判基礎，最高法院三十年上字第八一六號及四十年臺上字第八
    六號亦分別著有判例可資參照。
三、公訴人認被告甲○○涉有前述酒後駕車之公共危險罪嫌，係以被害人乙○○於警
    訊時指訴之內容，及被告肇事後吐氣酒精濃度測試結果為每公升一．０五毫克（
    MG/L ）等情為其主要論據，並衡諸一般經驗法則，駕車肇事致人受傷，均係以
    儘速將傷者送醫為首要之務，豈有傷者未送醫，即逕自在現場飲酒之理，而認被
    告所辯顯違常情，應係臨訟編織之詞資為佐證。而被告甲○○固不否認有於右述
    時、地，駕車肇事致被害人乙○○受傷等情事，然堅決否認有何酒後駕車之公共
    危險犯行，辯稱：當日車禍發生後，因見被害人乙○○流血會害怕，適有同事丙○○路過現場，才請伊買酒來喝，伊係車禍發生後，才在現場喝酒的等語。
四、經查：
    （一）被告甲○○於上述時、地，駕駛自用小客車肇事後，經警測得其吐氣酒精
          濃度為每公升一．０五毫克，雖有吐氣酒精濃度測試表一紙在卷可稽，然
          證人即在被告肇事後不久抵達現場之被告同事丙○○，於警訊時則已證稱
          ：伊到場後即協助被告救護傷患，但救護車未到前，渠等即請另一位住在
          附近之同事先開車將傷者送醫，後來被告會緊張，就拿一千元叫伊去買一
          瓶玉山高粱酒來給他喝，伊就到台南縣關廟鄉○○路○段五甲壇前之雜貨
          店購買一瓶玉山高粱酒，被告當時約喝了半杯免洗杯的份量等語（偵查卷
          宗第二十一、二十二頁，八十九年七月十二日警訊筆錄參照），又本院審
          理時，證人丙○○亦親自到庭結證陳稱：「那天我是下班後從公司出來，
          大約是五、六點，我一個人出來，我看到同事甲○○與一老人發生車禍，
          就在轉角處發生，我看到甲○○很緊張，我問他有無叫救護車，他說有，
          但等很久仍沒來，我便又幫他打電話叫救護車來，等很久仍沒有來，因有
          一同事住在附近，我就騎車去叫他幫我們把那老人送醫院，他便開車出來
          ，載傷者去醫院後，我看到王很緊張，他拿壹仟元叫我幫他買酒，他沒有
          說買何種酒，他拿壹仟元叫我幫他買酒，他沒有叫我幫他買煙，但是我自
          己仍幫他買了一瓶玉山高梁，順便買壹包煙，共花了壹佰五十元，找他八
          百五十元，而且順便向老闆娘要了兩個塑膠杯，沒有拿發票，我又回到現
          場，我沒有報警，是附近鄰居說有報警的，所以我們便在現場等警察來，
          我大約倒了玉山高梁六、七分滿給他喝，我自己也倒了半杯左右，我想說
          喝酒會壯膽會比較不緊張，他之前沒有喝酒，到場後他父母親有來到現場
          ，有把他杯子搶走，不讓他喝，附近是有人看到，但都不認識，我可證明
          甲○○是事後才喝酒，開車時並沒有喝。」等語（參見本院八十九年十月
          二十七日訊問筆錄）。據此可知，本件證人丙○○於審理中既已具結擔保
          其證言之真實性，且其於警訊時及本院審理中所證述之內容，經核亦均甚
          一致，是證人丙○○雖與被告具有同事之關係，然其上開證言之真實性，
          應不容懷疑，而值採信。況本件審理中，被告經本院將其與證人丙○○隔
          離訊問時，被告亦係供稱：「我是五點半撞到他（指被害人乙○○），我
          先打電話叫救護車，救護車沒有來，他在流血，我不敢把他扶起來，後來
          我同事丙○○自己壹個人來他騎機車來，他過來看到我便停下來，然後問
          我怎麼了，我說我撞到壹個人，我說我會怕，他在流血，我奶奶剛過世沒
          多久，現在又撞到壹個老人所以我會害怕，我有向丙○○說我會害怕，我
          便叫他去買一瓶烈酒，我想藉酒壯膽，我便拿壹張壹仟元給郭，我在那邊
          等救護車，他騎車去買，我那時緊張到不知道怎們辦，我不他多久才回來
          ，他買了一瓶酒回來，他還買壹包煙，找八百五給我，沒有發票，我喝玉
          山高梁，他順便拿了兩個紙杯回來，他倒了大約八分滿給我，我就慢慢喝
          ，他應該也有喝，我共喝了大約一杯……」等語（同上開訊問筆錄參照）
          ，此與證人丙○○之前揭證述內容，加以相互對照，亦可發現無論就事發
          主要過程，或買酒、喝酒之詳細情節，被告與證人丙○○二人之陳述，亦
          均相吻合，似此亦足以確保證人丙○○上開證詞之可信度。因之，被告係
          於駕車肇事後，始於現場飲酒一事，應堪認定。
    （二）其次，另一證人即當日路過現場且與被告甲○○不認識之黃宗獻，亦於本
          院審理時到庭具結證述：「我不認識被告，他拜託我幫他作證，我住在案
          發現場附近，我到現場時沒有看到被害人，他已被送走，我只看到被告及
          其朋友，去時警察尚未來，我去時看到，車子倒在那邊，我到時看到被告
          手裡拿紙杯在喝酒，被告朋友拿了一瓶酒瓶，我確實有看到他們在喝酒，
          我不知他們在那邊做什麼，我確定有看到他們在喝酒，看完後就走了。」
          等情（本院八十九年十一月十七日審判筆錄參照），此就證人黃宗獻與被
          告並不認識，亦無任何關係，且於作證前復已具結以擔保其證言之正確性
          等情以觀，證人黃宗獻之上述證詞，應無虛偽不實之可能，是其證言益證
          被告確係肇事後，方在現場飲酒。故被告所辯其係事發後，因害怕驚慌乃
          在現場喝酒等情，應可採信。
    （三）至證人即被害人乙○○雖於警訊時曾指稱：被告甲○○與伊發生車禍後下
          車，伊有聞到被告身上有酒味，臉紅紅的，講話語無倫次，又與當場的人
          發生爭吵等情（參見偵查卷宗第九、第十頁，八十九年七月八日警訊筆錄
          ），惟其於本院審理中則具結並明確證稱：「……案發後他（指被告）離
          我大概五、六公尺，他開始打電話，我有注意到他的人，他那時臉有些紅
          紅的，不知是怕還是喝酒，他有說他看到流血會怕而不敢靠近我，所以我
          沒有辦法聞到是否有酒味，他臉也只是稍微紅紅的而已……」等語（參見
          本院八十九年十一月十七日審判筆錄），此就證人即被害人乙○○於本院
          審理時作證前，業已具結擔保其證言之正確性，以及其與被告所稱：被告
          見其流血會害怕。而不敢接近等情以為判斷，可知其於審理中所為上述之
          證詞，應較為真實可靠。至證人乙○○於警訊時所言，則應係因受被告駕
          車撞及，為使被告受刑事追訴，並利於其嗣後損害賠償之請求等緣故，始
          為與事實有所出入之陳述，故該證詞應與事實有違，而不值採信。況證人
          乙○○於偵查中，檢察官再度詢問其是否聞到被告身上有酒味時，其亦僅
          答稱：警察來時告訴我被告有喝酒等情（參見偵查卷宗第十六頁背面，八
          十九年八月三日偵訊筆錄），而未就其親身所見詳為陳述，顯見證人張鐵
          瀨於警訊時，應係因承辦之員警曾告知被告有喝酒，乃隨之任指被告具有
          酒醉之狀態。基此，被告於駕車肇事後，因心生害怕，並未接近證人張鐵
          瀨，被害人因之亦無從聞到被告身上是否有酒味，是被害人於警訊時之陳
          述，因有不實之處，故尚難採為不利被告事實認定之證據。
    （四）末查，衡諸一般經驗法則，駕車肇事致人受傷，固均以儘速將傷者送醫為
          首要之務，而傷者未送醫，即逕自在現場飲酒，雖與常情有違，然如前述
          ，本件證人乙○○於審理時業已證稱：被告甲○○有說他看到流血會怕，
          而不敢靠近我等語，顯見被告駕車肇事後，確係因此而心生害怕，並且張
          惶失措，故其請友人前去購買高粱酒引用，以資安撫情緒，尚非必與常理
          不合。另亦如前述，證人黃宗獻復曾證稱：伊見被告喝酒時，被害人已不
          在現場等語，是被告係於被害人經送醫後，在現場等員警到場處理時，為
          舒緩緊張之情緒，方思飲酒壯膽，而非如公訴人所稱，其肇事後於被害人
          未送醫前，即在現場喝酒。據此可知，被告上揭所辯，尚非絕對與常情有
          所違背。
    （五）綜上所述，足見被告甲○○應係駕車肇事後，始於現場飲用高粱酒以期舒
          緩情緒，而非駕車前業已飲酒，並達於不能安全駕駛動力交通工具之程度
          ，是該吐氣酒精濃度測試結果，尚無從證明被告有何酒後駕車之行為。又
          證人乙○○於警訊時所為之證詞，既與事實有所出入，故亦難據該警訊筆
          錄，而為不利於被告事實之認定。另本院亦查無其他證據，足以證明被告
          於上述時、地，確有酒後駕車之行為，是本院自不能以推測或擬制之方法
          ，認定被告確有公訴人所指之犯行。此外，復查無其他積極證據，足認被
          告涉有刑法第一百八十五條之三之公共危險罪嫌，從而，本件既不能證明
          被告犯罪，參照前開說明，爰依法為被告無罪判決之諭知。
據上論斷，應依刑事訴訟法第三百零一條第一項，判決如主文。
中      華      民      國      八十九      年    十一    月    二十八  日
                                  臺灣臺南地方法院交通法庭
                                      法  官    陳  志  成
右正本證明與原本無異。
如不服本判決，應於判決送達後十日內向本院提出上訴狀( 應附繕本 )。
中      華      民      國      八十九      年    十一  月    二十九  日
                                      書記官    林  同  啟


司法院資訊處製作；財團法人民間司法改革基金會備份。
